【裁判字號】    89,自,17
【裁判日期】    890622
【裁判案由】    侵占等
【裁判全文】
臺灣基隆地方法院刑事判決                            八十九年度自字第一七號
    自  訴  人  丙○○
    被      告  甲○○
    選任辯護人  楊金順律師
                南雪貞律師
右列被告因侵占等案件，經自訴人提起自訴，本院判決如左：
    主  文
甲○○無罪。
    理  由
一、自訴意旨如附件自訴狀所載。
二、自訴人丙○○認被告甲○○涉有傷害及侵占犯行，無非以被告甲○○於民國八十
    九年三月三日晚間十一時二十分許在門牌號碼基隆市○○街二一六號二樓之建物
    （下稱上開建物）內拒絕自訴人搬走屬於其所有之財物電話機、瓦斯爐、烘碗機
    、熱水爐及床組等物，並加以據為己有，復另行基於傷害之犯意，夥同不詳姓名
    之成年男子共同毆打自訴人，致自訴人頭胸嚴重受傷，有診斷證明書、照片六張
    可為佐證。訊之被告甲○○則堅決否認有何侵占及傷害之情事，辯稱：案發當時
    伊並未至基隆市○○街二一六號二樓，是受友人乙○○之邀約至其位於基隆市八
    斗山莊之住處聚餐，並無拒絕自訴人搬走物品及傷害自訴人之行為，且基隆市○
    ○街二一六號二樓之建物雖原為自訴人所有，惟經法院拍賣後為被告取得，並於
    八十九年二月二十五日辦理所有權移轉登記取得該建物所有權，執行法院於八十
    九年二月十四並發文命自訴人於接獲執行命令二十日內自行點交被告，被告基於
    所有權之地位，會同里長、警員更換新鎖進入屋內，是基於所有權行使之正當權
    利，非有不法之意圖，且並於門上張貼聯絡之方法及電話，方便自訴人聯絡，而
    屋內之電話機、瓦斯爐、烘碗機、熱水爐及床組等物，現仍放置於現場，被告對
    該物均未使用等語。
三、按犯罪事實應依證據認定之，無證據不得推定其犯罪事實，刑事訴訟法第一百五
    十四條定有明文，又刑事訴訟法所謂認定犯罪事實之證據，係指足以認定被告確
    有犯罪行為之積極證據而言（最高法院二十九年上字第三一○五號判例參照），
    茍積極證據不足為不利於被告事實之認定時，即應為有利於被告之認定，更不必
    有何有利之證據（最高法院三十年上字第八一六號判例參照）。次按刑法上侵占
    罪之構成，須行為人客觀上先有法律或契約上之原因持有他人之物而易持有為所
    有，主觀上則須變易其原來之持有意思而為不法所有之意思，如僅將持有物延不
    交還或有其他原因致一時未能交還，即難遽以該罪相繩。（最高法院六十八年台
    上字第三一四六號判例參照）。經查被告於案發當日晚間八時起至凌晨一時許，
    確實與其友人乙○○共同至乙○○位於八斗山莊之住處聚會，期間被告未曾先行
    離開之事實，業據證人乙○○於本院調查中證述屬實，核與被告所言聚會之時間
    、地點、目的、參加人數等情均互核相符，顯見被告於案發當時並未在基隆市○
    ○街二一六號二樓之建物內出現，則自訴人指稱出手毆打之人是否確為被告顯有
    可疑，又上開建物為被告於八十九年一月十八日所拍賣取得，並於八十九年二月
    二十五日辦理所有權移轉登記取得該建物所有權，被告為保障其所有權人之地位
    ，會同里長、警員更換新鎖進入屋內，且於門上張貼聯絡之方法及電話，方便自
    訴人聯絡及屋內之電話機、瓦斯爐、烘碗機、熱水爐及床組等物，現仍放置於現
  場，被告對該物均未使用之事實，經本院調取本院八十七年度執字第三四九七號
    民事執行卷宗查證屬實，並有不動產權利移轉證書、建物所有權狀、通知函、現
    場照片四張在卷可稽，益證被告確為該物之所有權人，其基於所有權人之地位自
    行更換上開建物之門鎖，足證被告是基於正當權益之行使，並無為自己或第三人
    不法所有之意圖，況且上開物品仍放置於建物內，被告並無處分、搬移之行為，
    且於門上留有聯絡方法，顯見被告之上開行為與侵占罪之構成要件不相當，尚難
    以該罪相繩。綜上諸情參互以觀，被告所辯堪以採信。此外，復查無其他積極證
    據足以證明被告觸犯侵占、傷害罪，揆諸前揭說明，自應諭知無罪，以昭公允。
據上論斷，應依刑事訴訟法第三百四十三條、第三百零一條第一項，判決如主文。
中      華      民      國    八十九    年      六      月    二十二    日
                                      臺灣基隆地方法院刑事第三庭
                                          法  官  汪  梅  芬
右正本證明與原本無異。
對於本件判決如有不服，應於收受送達後十日內，向本院提出上訴書狀，上訴於臺灣
高等法院，並按他造當事人之人數附具繕本。
                                          書記官  陳  一  素
中      華      民      國    八十九    年      七      月      一      日


司法院資訊處製作；財團法人民間司法改革基金會備份。
